【裁判字號】    97,上訴,456
【裁判日期】    970320
【裁判案由】    違反毒品危害防制條例
【裁判全文】
臺灣高等法院高雄分院刑事判決         97年度上訴字第456號
上  訴  人  臺灣澎湖地方法院檢察署檢察官
被      告  甲○○
                    （現於台灣澎湖監獄執行中）
上列上訴人因被告違反毒品危害防制條例案件，不服臺灣澎湖地
方法院96年度訴字第24號中華民國96年1 月24日第一審判決（起
訴案號：臺灣澎湖地方法院檢察署95年度偵字第723 號），提起
上訴，本院判決如下：
    主  文
原判決撤銷，發回臺灣澎湖地方法院。
    理  由
一、公訴意旨略以：被告甲○○於民國88年2 月前之某日，受其
    弟陳文榮之託寄放而持有第二級毒品安非他命一批等物，並
    藏放於高雄市新興區○○○路36號3 樓之7 租賃居所；甲○
    ○於88年2 月間經其母告知其弟陳文榮已死亡，竟意圖為自
    己不法之所有，易持有為所有而侵占前揭安非他命等物，並
    意圖販賣而持有前揭安非他命等物。嗣因俞文雄舉發，經警
    於88年12月17日下午9時10 分許，在上址依法搜索查獲，並
    扣得安非他命10大包、4 小包（送驗前實際總毛重372.34公
    克）、殘有海洛因粉末之空夾鏈袋6 個、殘有海洛因粉末削
    尖吸管、安非他命吸食器、吸食安非他命用玻璃球管、電子
    秤各1 個，及預備供將來販賣毒品使用之分裝夾鍊袋4 大包
    等物。因認被告涉犯刑法第335 條第1 項侵占罪嫌及毒品危
    害防制條例第5 條第2 項之意圖販賣而持有第二級毒品安非
    他命罪嫌。
二、原判決意旨略以：被告甲○○前於88年10、11月間，受友人
    柯智淵之託代為寄藏第一級毒品海洛因16.2公克、第二級毒
    品安非他命371.1 公克在高雄市○○區○○街21號5 樓之2
    住處，嗣柯智淵於88年12月24日死亡後，被告意圖販賣，在
    前揭處所及台南市○區○○路四段126 巷17號5 樓之2 等處
    予以持有，經警於89年8 月25日查獲，已經臺灣高雄地方法
    院於90年12月26日以89年度訴字第2343號判決被告意圖販賣
    而持有第一級毒品之罪名，其後於94年11月10日經最高法院
    駁回上訴確定，有臺灣高等法院被告前案紀錄表、刑事判決
    份附卷可稽。又本件與被告前開判決確定部分，犯罪時間大
    部分於88年間，時間緊接，且犯罪手法均係受託保管安非他
    命等毒品，而請託之人死亡後，再繼續大量持有，存放地點
    皆在高雄市內，現場尚置有電子秤、大量夾鍊袋等供預備販
    售之器具，所觸犯係構成要件相同之毒品危害防制條例第5
    條第2 項之意圖販賣而持有第二級毒品安非他命罪名，顯見
    被告係基於概括犯意反覆為之，屬裁判上一罪關係，本件應
    為前案確定判決效力所及。是臺灣澎湖地方法院檢察署檢察
    官就本件重行起訴，自應諭知免訴之判決。
三、經查：
    (一)本件起訴係以被告於88年2 月間知悉其弟陳文榮死亡後，
      始起意侵占，並變更為意圖販賣而持有第二級毒品，嗣於
      88年12月17日為警查獲。被告前案確定判決係認被告於88
      年12月24日柯智淵死亡後，始變更為意圖販賣而持有第一
      、二級毒品，嗣於89年8 月25日為警查獲。是被告既於88
      年2 月間知悉其弟陳文榮死亡後始起意侵占，並變更為意
      圖販賣而持有第二級毒品，被告於意圖販賣而持有第二級
      毒品期間，如何可預知其後仍將受他人寄藏第二級毒品，
      且該寄藏人亦將死亡，其即有意圖販賣而持有第二級毒品
      之概括犯意？
    (二)本件起訴係以被告意圖販賣而持有第二級毒品，而被告前
      案確定判決係認被告意圖販賣而持有第一、二級毒品，行
      為態樣尚非相同。
    (三)本件起訴被告意圖販賣而持有第二級毒品罪嫌，係於88年
      12月17日為警查獲，而被告前案確定判決係認被告於88年
      12月24日柯智淵死亡後，始變更為意圖販賣而持有第一、
      二級毒品。是被告於遭查獲後，相隔7 日，再意圖販賣而
      持有第一、二級毒品，被告先前意圖販賣而持有第二級毒
      品犯意，是否應已中斷，而被告前案確定判決之意圖販賣
      而持有第一、二級毒品犯罪應係另行起意，尚非無疑。
    (四)本件起訴被告意圖販賣而持有第二級毒品罪嫌，既經被告
      否認，被告主觀上是否係基於意圖販賣而持有第二級毒品
      之概括犯意為之，亦難遽以認定被告於前次意圖販賣而持
      有第二級毒品期間，即有意圖販賣而持有第二級毒品之概
      括犯意。
    綜上所述，原判決認本件與前案確定判決有連續犯裁判上一
    罪關係，應為前案確定判決效力所及，檢察官就本件重行起
    訴，而諭知免訴之判決，尚有未當。檢察官上訴意旨指摘原
    判決不當，非無理由，自應由本院撤銷，發回原法院重新審
    酌。
四、檢察官代表國家提起公訴，依檢察一體原則，到庭實行公訴
    之檢察官如發現起訴書認事用法有明顯錯誤，固得本於自己
    確信之法律見解，變更起訴之法條，或另為其他適當之主張
    。然刑事訴訟之審判，係採彈劾主義，亦即不告不理原則，
    法院對於被告之行為，應受審判之對象（範圍），乃指起訴
    書（或自訴狀）所記載之被告「犯罪事實」（包括與之有連
    續犯、想像競合犯、牽連犯等具有同一案件關係之犯罪事實
    ）而言。起訴係一種訴訟上之請求，犯罪已經起訴，產生訴
    訟繫屬及訴訟關係，法院即有審判之權利及義務。是以若起
    訴書犯罪事實欄內，對此項行為已予以記載，即為法院應予
    審判之對象。審判之事實範圍，既以起訴之事實（包括擴張
    之事實）為範圍，如事實已經起訴而未予裁判，自屬違背法
    令，此觀刑事訴訟法第379 條第12款規定自明。至於訴經提
    起後，檢察官於第一審辯論終結前，發見有應不起訴或以不
    起訴為適當之情形者，固得依刑事訴訟法第269 條規定，提
    出撤回書敘述理由以撤回起訴，惟單一案件之事實，僅就一
    部分事實撤回起訴，基於審判不可分之關係，並不生撤回效
    力。然非依該規定撤回起訴者，法院仍應依法審判，不得僅
    就公訴檢察官論告時所陳述或主張之事實為裁判，而置原起
    訴事實於不顧（最高法院95年度台上字第2633、4671號判決
    參照）。原判決以起訴書所載侵占部分，業已經到庭實行公
    訴之檢察官於論告時減縮（見原審卷第118 頁），並於原判
    決理由一、記載公訴意旨文中予以註記，依前開說明，似有
    未當，亦附此說明。
五、按對於原審諭知免訴之判決上訴時，第二審法院認為有理由
    而發回該案件之判決，得不經言詞辯論為之，刑事訴訟法第
    372 條定有明文。故本件自得不經言詞辯論為之，併此敘明
    。
據上論結，應依刑事訴訟法第369 條第1 項、第372 條，判決如
主文。
中    華    民    國    97    年    3     月    20    日
                  刑事第八庭    審判長法  官   李炫德
                                      法  官   陳志銘
                                      法  官   郭玫利
以上正本證明與原本無異。
如不服本判決應於收受本判決後10日內向本院提出上訴書狀，其
未敘述上訴理由者，並得於提起上訴後10日內向本院補提理由書
狀（均須按他造當事人之人數附繕本）「切勿逕送上級法院」。
中    華    民    國    97    年    3     月    20    日
                                      書記官   楊茱宜


司法院資訊處製作；財團法人民間司法改革基金會備份。
